【裁判字號】    99,財管,5
【裁判日期】    990319
【裁判案由】    選任遺產管理人
【裁判全文】
臺灣板橋地方法院民事裁定            99年度財管字第5 號
聲  請  人  安泰商業銀行股份有限公司
法定代理人  甲○○
上列聲請人聲請對被繼承人丙○○指定遺產管理人事件，本院裁
定如下：
    主      文
選任乙○○（男，民國○○年○○月○○日生、身分證統一編號：Ｚ00
0000000 號）為被繼承人丙○○（男、民國○○年○ 月○○日生、身
分證統一編號：Ｚ000000000號、生前最後設籍臺北縣三重市○
○○路156 巷40號、民國98年9 月15日死亡）之遺產管理人。
程序費用由被繼承人丙○○之遺產負擔。
     理     由
一、按繼承開始時，繼承人之有無不明，而無親屬會議或親屬會
    議未於1 個月內選定遺產管理人者，利害關係人或檢察官得
    聲請法院選任遺產管理人，並由法院依公示催告程序，定6
    個月以上之期限，公告繼承人，命其於期限內承認繼承；又
    被繼承人之所有繼承人均拋棄其繼承權者，亦準用關於無人
    承認繼承之規定，民法第1177條、第1178條第2 項、第1176
    條第6 項定有明文。
二、本件聲請意旨略以：聲請人係被繼承人丙○○之債權人，因
    被繼承人丙○○於民國98年9 月15日死亡，其法定繼承人即
    黃美菁等人均已於法定期間內聲明拋棄繼承，且至今未依民
    法第1177條、第1178條規定於法定期限內選定遺產管理人，
    致聲請人之債權一直無法行使。被繼承人所遺留之不動產在
    雲林縣，為此請求指定財政部國有財產局雲林辦事處為遺產
    管理人，或指定由地政士乙○○為遺產管理人等語。
三、查，聲請人上開主張，業據聲請人提出信用借款契約書影本
    、本院98年10月14日板院輔家潔98年度司繼字第1527號函影
    本、被繼承人丙○○之除戶戶籍謄本影本、土地登記第二類
    謄本影本等件為證，復經本院依職權調閱本院98年度司繼字
    第1527、1674號卷宗核屬無訛，堪信為真實。
四、另聲請人推薦執業地政士乙○○擔任被繼承人丙○○之遺產
    管理人，有乙○○地政士之願任同意書、中華民國國民身分
    證影本、考試院考試及格證書影本、考試院檢覈及格證書影
    本、台北市地政士公會會員證書影本、台北市地政士開業執
    照影本等件為憑。本院審酌乙○○經考試院考試暨檢覈及格
    ，具有地政士身分，應會秉公辦理，不致有利害偏頗之虞，
    為保障債權人之利益及期程序之公正迅速，本院選任地政士
    乙○○為被繼承人丙○○之遺產管理人。聲請人以利害關係
    人身分，聲請選任乙○○為被繼承人丙○○之遺產管理人，
    核與首揭規定並無不合，應予准許。
五、被繼承人丙○○之繼承人均拋棄繼承，其遺產依民法第1176
    條第6 項準用關於無人承認繼承之規定，依同法第1185條規
    定，於清償債權並交付遺贈物後，如有賸餘，應歸屬國庫，
    併此敘明。
六、依非訟事件法第157 條，裁定如主文。
中    華    民    國    99    年    3     月    19    日
                  家事法庭  法  官  黃惠瑛
以上正本係照原本作成。
如對本裁定抗告須於裁定送達後10日內向本院提出抗告狀。
中    華    民    國    99    年    3     月    19    日
                            書記官  張美玉

司法院資訊處製作；財團法人民間司法改革基金會備份。
